台灣基隆地方法院刑事判決　　　　　　　　　　　　　　九十年度訴字第四四號
　　公　訴　人　台灣基隆地方法院檢察署檢察官
　　被　　　告　甲○○
右列被告因違反懲治走私條例案件，經檢察官提起公訴（九十年度偵緝字第一０八號
），本院判決如左：
    主      文
甲○○無罪。
    理      由
一、公訴意旨略以：緣陳國勳（檢察官以八十四年度偵字第九五三號案件提起公訴，
    本院以九十年度訴緝字第十二號案件判決無罪後，現由台灣高等法院以九十年度
    上訴字第三二五四號案件審理中）係台北市○○○路○段二九五巷七號三樓金花
    股份有限公司（下稱金花公司）之負責人。韓國俊（檢察官移併台灣高等法院，
    併案部分判處無罪確定）為虛設行號之俊鋒企業行（下稱俊鋒行）之負責人。陳
    金塗（歿於八十八年六月二十八日，未經起訴）為宏大報關公司之理貨員。彼等
    意圖牟取暴利，基於共同之犯意連絡，共謀以貨櫃調包方式，規避海關檢查，達
    到私運管制物品進口之目的。陳金塗因在基隆港第一貨櫃集散站擔任理貨員之機
    會，結識拖車司機即被告甲○○。陳金塗遂於民國八十三年八月上旬某日，對被
    告稱：若願意調包貨櫃，成功後給予新台幣（下同）三萬元酬謝；被告為利所誘
    ，亦與陳金塗基於共同之犯意連絡，負責駕駛ＫＤ─六二六號拖車，從事以載運
    走私櫃及冒代櫃從事貨櫃調包之工作，所實施者為私運管制物品進口所必要之構
    成要件行為。被告嗣因獲悉後述之冒代櫃被查扣，為規避刑責，旋於八十三年十
    月十五日，搭乘飛機出境，潛逃大陸地區結婚並就業，經檢察官於八十四年六月
    二十七日，因傳拘未到，對之發布通緝令。九十年四月間，被告因獲知其母生病
    ，急於返國，遂於同年五月二日上午九時四十分左右，自行前往金門尚義機場航
    警分駐所投案。公訴人因認被告涉有懲治走私條例第二條第一項之私運管制物品
    進口、刑法第二百二十條、第二百十條偽造準私文書罪嫌云云：
１、於八十三年八月四日，陳國勳以金花公司名義，自大陸進口紅花豆（又稱乾菜豆
    「KIDNEY BEAN」）、白雲豆貨櫃計二只；同月十一日，陳國勳只將乾菜豆貨櫃
    進儲金珠倉儲公司（另只白雲豆貨櫃卻未進儲倉庫），並藉口乾菜豆貨櫃之重量
    不足，欲辦理退運，而要求辦理退運出口重新裝櫃退運；同月十二日，陳國勳一
    則向國星船務公司為退運而訂定船期、艙位及要求提領空櫃事宜，另於同日，指
    示被告駕駛ＫＤ─六二六號拖車，前往代管國星船務公司空櫃之東亞貨櫃站，提
    領一空櫃（櫃號為TRIU0000000號），並將該空櫃載往金珠倉儲公司放置
    。
２、韓國俊以俊峰行名義，於同月中旬，申報自大陸進口生棉（RAW COTTON）貨櫃一
    只（貨櫃內裝載不詳管制物品），該只生棉貨櫃櫃號為FBZU0000000號，
    於同月十三日辦理結關，船於同月十七日到達基隆港。唯因被告於同月十二日前
    所領出之空櫃櫃號為TRIU0000000號，因該空櫃之前四碼英文TRIU與韓國
    俊所申報進口之生棉貨櫃櫃號之前四碼英文FBZU不符，遂由陳國勳於同月十五日
    ，先通知國星船務公司要求換櫃，並要求更換櫃號前四碼英文為FBZU之貨櫃，以
    利調包作業，後由陳金塗於同日，通知被告載運前所領取之空櫃（即櫃號TRIU0
    000000號）前往東亞貨櫃站，換得新空櫃一只（新空櫃櫃號FBZU0000
    000號），再進金珠倉儲公司存放。之後，陳國勳、韓國俊、陳金塗等走私集
    團，指使不詳人士將變更新空櫃之櫃號鐵牌，偽造櫃號數字碼，使與走私櫃之櫃
    號一致（即將新空櫃之0000000號偽造為走私生棉貨櫃之0000000
    號），並裝入擬退運之乾菜豆，成為冒代櫃（以下稱冒代櫃）。待彼等欲走私進
    口之貨櫃（即韓國俊所申報進口之生棉貨櫃），經承運之聯豐輪於同月十七日運
    抵基隆港，於翌（十八）日，由陳金塗在基隆港第一貨櫃集散站，將該只走私生
    棉貨櫃，自聯豐輪卸下，放置於被告所駕駛ＫＤ─六二六號拖車上，再囑咐被告
    稱該只生棉貨櫃即為走私櫃，必須調包換走，被告即以拖車將生棉貨櫃運出基隆
    港區，並利用貨櫃出港區必須於二十四小時內運抵貨櫃集散站之時限，依陳金塗
    之指示，將該只走私貨櫃，載往基隆市六堵工業區一處空地上卸下，再裝上早已
    放置該處之冒代櫃（即前述乾菜豆貨櫃），繼而由運往東亞貨櫃站，冒充待驗之
    生棉貨櫃，供基隆關稅局五堵分庫之駐庫關員檢查；同日晚間十時四十七分左右
    ，被告載運冒代櫃進入東亞貨櫃站卸放時，因冒代櫃鋼纜封條未貼牢，經該站檢
    櫃人員發現而報警處理。至該走私生棉貨櫃則於前開六堵工業區之空地，由陳金
    塗剪除鋼纜封條後，利用其他車輛調包運走，私運管制物品或應稅物品進口得逞
    。
二、公訴人認被告二人涉有前揭罪嫌，係以左列理由而為其論據：
１、訊之證人即國星船務公司職員黃秀卿證述：金花公司一位謝姓女職員，於八十三
    年八月十一日，向國星船務公司訂定，聯成榮記公司所屬聯豐輪（UNITED FUNG
    ）V-119S航次出口，預抵香港日為八十三年八月二十六日等情明確，並有國星公
    司所提供船期通知書之留底本一張在卷可佐。訊之證人即東亞貨櫃站職員江振明
    證述：司機甲○○駕駛ＫＤ─六二六號拖車，於同月十二日、同月十五日，二次
    前往東亞貨櫃站領空櫃、換空櫃等情明確，並有貨櫃出站淮單二張在卷可考。又
    ＫＤ─六二六號拖車原係華新櫃股份有限公司所有，於八十三年九月間，黃必昌
    轉讓予王茂樑，嗣經黃必昌媒介靠行於尚億交通股份有限公司，於八十四月間，
    王茂樑復靠行於啟宏通運股份有限公司等情，業據證人即尚億公司負責人陳蘇秀
    證述明確，並有該拖車之車籍資料多份可證。該拖車既屬和宜交通有限公司（下
    稱和宜公司）所有，但靠行於華新公司，唯仍由和宜公司自行經營，司機甲○○
    於八十三年八月十二日，接受和宜公司經理張勝福之調派，前往領取空櫃乙事，
    業據張勝福供述在卷，並有空櫃請領單影本在卷可查。再者，生棉貨櫃（櫃號FB
    UZ0000000號）亦由被告於八十三年八月十八日，至基隆港第一貨櫃儲運
    場領出，亦有基隆港貨櫃場進口貨櫃出場放行准單一紙可查。以上核與被告自白
    之犯罪事實相符。
２、金花公司於八十三年八月一日，自大陸進口二只貨櫃，其中櫃號TRLU00000
    00號係麻袋包裝之乾菜豆（即紅花豆），另只櫃號YLCU0000000號係白
    雲豆貨櫃。二只貨櫃係委託永隆輪船股份有限公司所屬MARINE FORTUNER輪V.941
    7N航次承運，該輪於同月四日抵達基隆港，同月六日報關（報單號碼AA/83/4498
    / 0044號），於同月八日，基隆關因參據八三警檢正心字第三二號密告函，乃於
    同月九日，會同報關行、海關人員在中華貨櫃站取樣檢查。此有內政部警政署保
    安警察第三總隊第二大隊貳警刑字第一二０九號函，檢附金花公司之進口報單
    AA/83/4498/0044號、進口貨樣收據、輸入檢驗合格證書、稅款繳納證、發票（I
    NVOICE）、貨價申報書、裝箱單（PACKINGLIST）、委任書、輸入許可證、海關
    艙單（MNIFEST）、原始提單（B/L NO.KEF-005）、空櫃繳回大生倉儲股份有限
    公司之最後期限通知，計十二張附卷可稽。
３、俊鋒行於八十年九月十一日，經經濟部國際貿易局核發出進口廠商登記卡，但該
    行經向台北縣稅捐稽徵處新莊分處函查，該轄內並無俊鋒企業行有營利事業登記
    資料，此有出進口廠商登記卡、台北縣稅捐徵稽處新莊分處函在卷可憑，是以俊
    鋒行為虛設行號已可認定。
４、以俊鋒行名義所申報進口之生棉貨櫃一只（櫃號FBUZ0000000號），係委
    聯成榮記船務代理有限公司所屬聯豐輪（UNITED FUNG）V- 118N航次，海關結關
    日為八十三年八月十三日，而船抵基隆港為同月十七日，貨櫃卸存於東亞貨櫃站
    ，此有中華民國海關艙單一張在卷可查。其中，俊鋒行所進口之生棉貨櫃，該受
    貨人未向海關投單報關，亦有財政部基隆關稅局五堵分局基普五稽字第０四七
    號函在卷可憑。
５、按貨櫃之鐵牌上，登記尺寸、載重量、出廠國、淨重量、材質、編號、所屬公司
    ，其功用與人之國民身分證同，資為瞭解貨櫃流向及何船公司所有之辨識作用。
    至於貨櫃之編號是採國際通用之號碼，非公司可作個別之編制；又貨櫃製造出廠
    後，須向海關相關單位申請報關使用，業據證人即國星公司貨櫃部負責人吉玉珊
    證述明確。再者，冒代櫃係偽造不實之櫃號及鐵牌，業據基隆關稅局駐五堵關稽
    查員艾多祚證述明確，並有冒代櫃之相片三張可證。
６、冒代櫃因鋼纜封條未封牢被發現，並發現貨櫃之鐵牌、標記係新粘貼，乃由海關
    人員開關檢視，發現來貨為乾菜豆，但艙單上申報為生棉，故海關人員迅向聯成
    榮記公司取得原始提單（ B/L）傳真，貨名亦為生棉，但嗣後香港貨主要求聯成
    榮記公司更改貨名為乾菜豆、重量等情，業據證人五堵關駐關稽查員艾多祚、聯
    成榮記公司進口文件部職員陳翠蓮分別證述明確，並有稽查員艾多祚緝獲冒代櫃
    之節略報告、香港所傳真之提單編號FWLC─三０一九號更改資料三紙可查。此冒
    代櫃所裝載者為金花公司之乾菜豆，其貨名、重量僅金花公司知悉，但冒代櫃被
    發現後，香港貨主竟藉由船務公司要求變更來貨之貨名及重量，可知金花公司進
    口之二只貨櫃與俊峰行進口之生棉貨櫃間，顯有無法分割之關連性。
７、金花公司於八十三年八月四日，由同一輪船載運進口二只貨櫃，其中乾菜豆貨櫃
    於同月十一日，提領進儲金珠倉儲公司，而白雲豆貨櫃卻於生棉貨櫃提領進東亞
    貨櫃站同時，始進儲金珠倉儲公司；且白雲豆進儲後，逾一年卻無人提出，業據
    證人金珠倉儲公司業務經理李東發證述明確。又該輪船該航次之二只貨櫃之空櫃
    ，須繳回該船務公司所委託之大生倉儲股份有限公司，最後期限為同月十二日，
    白雲豆貨櫃為何不與乾菜豆貨櫃同次提領，顯見金花公司進口該二只貨櫃之際，
    即策劃以此二只貨櫃作為調包生棉櫃之用，陳國勳與韓國俊分批進口貨櫃，係企
    圖以調包方式私運管制物品貨櫃灼明。準此，陳國勳、韓國俊、陳金塗與被告共
    同以調包貨櫃方式遂行私運管制物品進口犯嫌洵堪認定。
三、訊據被告固坦承其因受陳金塗之利誘，負責以拖車二次載運空櫃，進出東亞貨櫃
    站、金珠倉儲公司，並自基隆港第一貨櫃集散站載運生棉貨櫃，途中，卸下生棉
    貨櫃，以冒代櫃替代，後載冒代櫃進入東亞貨櫃站，供駐庫關員檢查，陳金塗再
    將走私貨櫃調包私運得逞等事實；然則，犯罪事實應依證據認定之，無證據不得
    推定其犯罪事實，刑事訴訟法第一百五十四條定有明文。何況，被告之自白不得
    作為有罪判決之唯一證據；仍應調查其他必要之證據，以察其是否與事實相符，
    刑事訴訟法第一百五十六條第二項亦規定甚詳。申言之，被告之自白縱使具有任
    意性，苟無補強證據，亦無從擔保自白之真實性，以是之故，立法推定其證據證
    明力不足，必待第二證據即補強證據出現，始得察其自白是否與事實相符。被告
    以外之人所為之供述證據，無論出於共犯、同案被告、被害人、告訴人或證人，
    其證據價值更為薄弱，縱使證人有具結偽證之處罰，亦無從擔保其證言之真實性
    ，如係此等之人所為單一之指述，當然推定其證據證明力不足，無需探究其指述
    之真實性如何。此所以有數量法則（數量規則）之產生。蓋數量法則乃證據容許
    性規則之一，而補強法則乃數量法則之一。除前述被告之自白必須補強證據加以
    補強外，主要待證事實需有證人（廣義證人包括共犯、同案被告、被害人、告訴
    人等）二人以上，亦即單一證人之證言，仍須依其他第二證據加以補強（見陳樸
    生著刑事證據法第七章第三節第五三四頁）。進而言之，自白係被告之認罪行為
    ，其證據證明力最強，立法猶規定不得作為有罪判決之唯一證據；則舉重以明輕
    ，被告以外之人之指述或證述，尤亦不得作為有罪判決之唯一證據。何況，告訴
    人或被害人與被告之利益相反，其指述係以使被告受刑事追訴為其主要目的；因
    此，縱其指述並非單一，仍不得僅以其指述而為有罪判決之唯一證據。再者，在
    證據法則上，即證據資料尚有對被告有利之存疑時，如無法依客觀方法排除此項
    合理之可疑時，依「罪疑利益歸被告原則」，不得以此項證據資料作為有罪判決
    之依據。再者，認定被告有罪之事實應憑證據；如未能發現相當之證據，或證據
    不足以證明，自不能以推測或擬制之方法，以為裁判之基礎；且認定事實所憑之
    證據，其為訴訟上之證明，須達於通常一般人均不致有所懷疑，而得確信其為事
    實之程度者，始得據為有罪之認定；倘其證明尚未達到此一程度，而有合理之懷
    疑存在時，尚難為有罪之認定基礎；苟積極證據不足為不利於被告事實之認定時
    ，即應為有利於被告之認定，更不必有何有利之證據（最高法院三十年上字第八
    一六號、四十年台上八六號、七十六年台上字第四九八六號判決參照）。徵諸被
    告既無自證己罪之義務，更無自證無罪之義務，此乃當然之法理。
四、經查：
１、張勝福係和宜公司之經理，被告甲○○係該公司之司機。張勝福、陳國勳、韓國
    俊與被告四人，原為同案被告（八十四年度偵字第九五三號），被告甲○○因留
    居大陸而經檢察官通緝，張勝福、陳國勳經檢察官提起公訴，韓國俊則移送法院
    併案審理。張勝福經本院於八十六年十月二日，以八十五年度訴第二四六號案件
    判決無罪，並經台灣高等法院以八十五年度上訴字第一二八八號案件駁回檢察官
    上訴而確定。陳國勳則經本院於九十年度七月三十一日，以九十年度訴緝字第十
    二號案件判決無罪，現由台灣高等法院以九十年度上訴字第三二五四號案件審理
    中。觀之本院上述張勝福、陳國勳二人無罪之判決，係以下列理由為其主要論據
    ：
Ａ、陳國勳、張勝福與被告甲○○彼此並不認識，且前至上開貨櫃站內領取空貨櫃後
    變換貨櫃等行為，均係被告甲○○所為等情，業據張勝福供述在卷（見八十五年
    度訴字第二四六號卷宗《一》第九十二頁），並經被告甲○○於陳國勳案件審理
    中到庭證述屬實（見九十年度訴緝字第十二號卷九十年七月二日訊問筆錄）；以
    走私貨櫃存在之隱密性暨利潤之考量，若陳國勳真有欲以換櫃之方式進行走私之
    犯行，自應聯繫熟識之車行或司機與之配合，焉會任意委由不認識之人為之，以
    曝行跡？
Ｂ、本件供調包之紅花豆、白雲豆，固係陳國勳、楊仲良二人以金花公司名義申報進
    口，惟其後退運及向國星船務公司租用空貨櫃乙事，均由楊仲良與金花公司職員
    謝金蘭出面處理等情，復經證人楊仲良、謝金蘭、黃秀卿於本院八十五年度訴字
    第二四六號刑案卷調查時證述綦詳（見八十五年度訴字第二四六刑事卷宗《一》
    第一七二、一七三頁），益徵陳國勳所辯應堪採信；參之陳國勳與俊峰行負責人
    韓國俊亦不認識（見八十五年度訴字第二四六號卷《二》第一四一背面），且韓
    國俊於該只以俊峰行名義進口之生棉貨櫃進口（八十三年八月十七日）前，已因
    另案在監執行，刑期至八十三年十一月十二日期滿（見八十五年度訴字第二四六
    號卷《二》第三十九頁背面、台灣高等法院八十五年度上訴字第一二八八號判決
    理由欄第四點），如何能與陳國勳為私運管制進口或應稅物品之犯意聯絡？
Ｃ、何況，依證人即查獲該只申報為生棉櫃之基隆關稅局稽核人員艾多祚之證言（見
    八十五年度訴字第二四六刑事卷宗《三》第五頁），雖可認定當時該只申報為生
    棉貨櫃內所裝之貨物，應有遭更換為乾菜豆之情事，然上開生棉櫃內究為何項物
    品乃不明暸，而該只貨櫃內原裝載物品亦未經扣案，尚難僅以該只生棉櫃內之物
    品，因為以變造櫃號及調換貨櫃之異常方式經掉包得逞，在未經鑑定或有其他積
    極證據可資佐證下，即可遽斷該只掉包貨櫃內所裝載之物為何種管制或應稅物品
    。蓋依懲治走私條例第二條第一項固有規定，私運管制物品進、出口逾公告數額
    者，構成私運管制物品罪；該所稱管制物品及其數額，依行政院公告之懲治走私
    條例公告管制物品項目及其數額規定有甲、乙、丙或丁項之項目；依公訴人就本
    件所起訴者，究認定陳國勳、張福勝所涉犯者，係屬上開項目中何項目所規定之
    管制進出口物品，並未予說明；何況，依上開規定可知，本件所私運者係自淪陷
    區私運進口之物品，除甲項及乙項之物品不限數額外，其餘私運總額之完稅價格
    計算，須超過十萬元或重量達一千公斤，始構成上開走私罪。本件經調包之生棉
    貨櫃內之物品，既巳調包得逞並在本院調查證據後，仍無從知悉其內原裝載係何
    物品，則該物品是否確如公訴人所指之管制物品，仍屬不明，復無其他積極證據
    可資佐證該只生棉櫃確係走私進口物品，自難憑此臆測陳國勳確有私運管制物品
    進口逾公告數額之犯行。
Ｄ、再者，為金花公司前往領櫃、換櫃及調包俊峰行之生棉貨櫃等行為，由公訴人列
    舉之事證及被告甲○○到庭之供述，已堪認定係被告甲○○所為，惟此乃被告甲
    ○○個人之行為，單由其曾載運陳國勳所負責之金花公司進口之紅花豆貨櫃乙事
    ，並不足以證明其與陳國勳、張福勝間，有何必然之共犯關係；何況，經傳訊張
    勝福、韓國俊及證人閻澗亭、謝金蘭、楊仲良等人，均無從證明本件走私及變造
    準私文書之行為，陳國勳、張福勝係知情或有共同參與之情事；此外，復查無其
    他積極證據足資證明陳國勳、張福勝涉有公訴人所指之犯行，揆諸前揭判例意旨
    ，自應為陳國勳、張福勝無罪之諭知，以昭平允。
２、同理，就違反懲治走私條例部分，本院採用上述１之Ｃ之見解，亦即前述申報為
    生棉貨櫃內所裝之貨物，應有遭更換為乾菜豆之情事，已如前述；惟上開生棉櫃
    內原為何項物品仍不明暸，而該只貨櫃內原裝載物品亦未經扣案，尚難僅以該只
    生棉櫃內之物品，遽而推斷該只掉包貨櫃內所裝載之物為何種管制或應稅物品。
    蓋依懲治走私條例第二條第一項固有規定，私運管制物品進、出口逾公告數額者
    ，構成私運管制物品罪；該所稱管制物品及其數額，依行政院公告之懲治走私條
    例公告管制物品項目及其數額規定有甲、乙、丙或丁項之項目；依公訴人就本件
    所起訴者，究認定被告所涉犯者，係屬上開項目中何項目所規定之管制進出口物
    品，並未予說明，僅稱不詳管制物品；何況，依上開規定可知，本件所私運者係
    自淪陷區私運進口之物品，除甲項及乙項之物品不限數額外，其餘私運總額之完
    稅價格計算，須超過十萬元或重量達一千公斤，始構成上開走私罪。如未超過十
    萬元或未達一千公斤，縱有私運或運送之行為，亦不構成走私罪。茲本件經調包
    之生棉貨櫃內之物品，既巳調包得逞；在本院調查證據後，仍無從知悉其內原裝
    載係何物品，則該物品是否確如公訴人所指之管制物品，仍屬不明。此外，復無
    其他積極證據可資佐證該只生棉櫃確係走私進口物品，自難憑此臆測被告確有私
    運管制物品進口逾公告數額之犯行。
３、就刑法偽造準文書罪部分，由各起訴書及本院各判決所示，該貨櫃之變造櫃號鐵
    牌，係陳國勳、韓國俊、陳金塗等走私集團，指使不詳人士所為。被告不過接受
    陳金塗之指揮，前往載運貨櫃以供調包而已，並無任何積極之證據足以認定其亦
    為走私集團之成員，更無任何積極之證據足以證明其對於變造櫃號鐵牌，有犯意
    之聯絡及行為之分擔。何況，被告既是司機，受僱載送貨櫃不過賺取代價，對於
    櫃號鐵牌之變造，並無關心之必要，對此難有共犯之動機。此外，復無其他積極
    證據足以證明被告確係偽造文書之共犯，自難遽以偽造文書罪之共犯論擬。綜上
    ，既不能證明被告犯罪，揆諸前述說明，自應為其無罪之諭知。
五、據上論斷，應依刑事訴訟法第三百零一條第一項，判決如主文。
本案經檢察官林明志到庭執行職務。
中      華      民      國    九十一    年      二      月    二十七    日
                                    台灣基隆地方法院刑事庭
                                        法  官  陳  志  祥
右正本證明與原本無異。
如不服本判決，應於收受送達後十日內，向本院提出上訴狀，敘述上訴之理由，上訴
於台灣高等法院，並應按他造當事人之人數附具繕本。
中      華      民      國    九十一    年      三      月        五    日
                                        書記官  陸  清  敏
